【裁判字號】    95,上,169
【裁判日期】    951220
【裁判案由】    確認清算完結
【裁判全文】
臺灣高等法院高雄分院民事判決           95年度上字第169號
上  訴  人    鉦毅實業股份有限公司
兼法定代理人  甲○○
被上訴人      財政部高雄市國稅局
法定代理人    乙○○
訴訟代理人    丁○○
              戊○○
              丙○○
上列當事人間請求確認清算完結事件，上訴人對於民國95年7 月
31日臺灣高雄地方法院95年度訴字第853 號第一審判決提起上訴
，本院於95年12月6 日言詞辯論終結，判決如下：
    主      文
上訴駁回。
第二審訴訟費用由上訴人負擔。
    事實及理由
一、上訴人主張：上訴人鉦毅實業股份有限公司（下稱鉦毅公司
    ）由於經營不善，於民國90年7 月31日歇業解散，由上訴人
    甲○○擔任清算人，經上訴人甲○○完成所有清算程序後，
    已於93年4 月14日依法為清算完結之聲報，並於93年4 月19
    日經台灣高雄地方法院（下稱高雄地院）民事庭准予備查在
    案，上訴人鉦毅公司之清算即已完結。至被上訴人爭執上訴
    人鉦毅公司申請清算提出之資產負債表或向被上訴人提出之
    清算前資產負債表均載有現金300 餘萬元部分，係因上訴人
    鉦毅公司於88年8 、9 月間停工，至89年5 、6 月間復工時
    ，由股東先行墊款，到90年間開始收回貨款直接抵銷股東墊
    款，但由於人事不足有所疏忽，而未將沖帳過之傳票送給會
    計師報帳，才使現金未沖帳股東往來，自始至終鉦毅公司並
    未有這筆現金存在；另被上訴人爭執之存貨金額新台幣（下
    同）1891萬660 元部分，經上訴人甲○○於93年3 月底，將
    這些存貨按廢料方式出售，總共售得款項60萬946 元，至於
    其他無法變賣之無價值存貨，亦經上訴人甲○○請人以廢料
    清理完畢，故上訴人鉦毅公司帳簿上自應加以沖銷，以完成
    清算工作，上訴人鉦毅公司之清算程序應已完結，被上訴人
    以鉦毅公司欠稅為由，不准鉦毅公司歇業（註銷）登記等情
    ，求為確認上訴人鉦毅公司清算完結之判決。原審為上訴人
    敗訴之判決。上訴人於本院聲明：(一)原判決廢棄。(二)確認上
    訴人鉦毅公司清算完結。
二、被上訴人則以：上訴人鉦毅公司雖已聲報清算完結在案，惟
    其申請清算時提出之資產負債表或向被上訴人提出之清算前
    資產負債表均載明公司尚有現金300 餘萬元，上訴人甲○○
    就此筆現金資產並未加以進行清算；另上訴人鉦毅公司90年
    度營利事業所得稅清算申報資料上載明公司尚有存貨4127萬
    615 元，扣除已出售之存貨2235萬9955元外，尚有存貨1891
    萬660 元（41,270,615－22,359,955＝1,8910,660），上訴
    人甲○○主張將這些存貨按廢料方式出售，總共售得款項60
    萬946 元，其他存貨則以廢物處理清理云云，所述存貨處理
    情形與上訴人甲○○在請求解除限制出境的行政訴訟中陳述
    前後不一，亦未就主張存貨報廢部分之品名、材質、規格、
    計價單位、用途等，提示相關證明文件供核，尚難認已依法
    清算完結，是尚難認該公司實質上已合法完結清算程序等語
    ，資為抗辯，並於本院為駁回上訴之聲明。
三、兩造不爭執事項：
  (一)上訴人甲○○為上訴人鉦毅公司之法定代理人，上訴人鉦毅
    公司於90年7 月31日經股東會決議解散，並於同年9 月30日
    選任上訴人甲○○為清算人。
  (二)上訴人甲○○於90年10月9 日，向高雄地院呈報為上訴人鉦
    毅公司之清算人，並於93年4 月14日向高雄地院呈報清算終
    結，經高雄地院於同年月19日通知准予備查在案。
  (三)上訴人鉦毅公司至95年3 月27日止，尚欠被上訴人稅款345
    萬8061元。
  (四)上訴人鉦毅公司90年營利事業所得稅決算申報資料上載明尚
    有期末存貨4127萬615 元，其中存貨2235萬9955元業已出售
    。
四、本件應審究者為：上訴人提起本件確認上訴人鉦毅公司清算
    完結，應否准許？
  (一)按，「確認法律關係之訴，非原告有即受確認判決之法律上
    利益者，不得提起之；確認證書真偽或為法律關係基礎事實
    存否之訴，亦同。」「前項確認法律關係基礎事實存否之訴
    ，以原告不能提起他訴訟者為限。」民事訴訟法第247 條第
    1 、2 項定有明文。又確認之訴非原告有即受確認判決之法
    律上利益者，不得提起。所謂即受確認判決之法律上利益，
    係指法律關係之存否不明確，原告主觀上認其在法律上之地
    位有不安之狀態存在，且此種不安之狀態，能以確認判決將
    之除去者而言，若縱經法院判決確認，亦不能除去其不安之
    狀態者，即難認有受確認判決之法律上利益（最高法院52年
    台上字第1240號判例參照）。
  (二)查上訴人主張鉦毅公司已清算完結，被上訴人以鉦毅公司欠
    稅為由，不准鉦毅公司歇業（註銷）登記，而請求「確認上
    訴人鉦毅公司清算完結」云云，經查被上訴人係以上訴人鉦
    毅公司尚欠被上訴人稅款345 萬8061元，而鉦毅公司清算前
    資產負債表記載尚有現金300 餘萬元，鉦毅公司此筆現金未
    進行清算，又鉦毅公司90年度營利事業所得稅清算申報資料
    上記載存貨4127萬615 元，扣除已出售之存貨2235萬9955元
    外，尚有存貨1891萬660 元，而上訴人甲○○所述存貨處理
    情形與其在請求解除限制出境的行政訴訟中陳述前後不一，
    亦未提示相關證明文件供核，因認鉦毅公司並未合法完結清
    算程序等語，足見鉦毅公司就上開現金300 餘萬元及存貨，
    是否已依法進行清算，及被上訴人以鉦毅公司欠稅為由，不
    准鉦毅公司歇業（註銷）登記，為兩造所爭執，而被上訴人
    亦否認上訴人之主張，是上訴人並非不能就上開爭執另行提
    起訴訟解決。本件上訴人請求「確認上訴人鉦毅公司清算完
    結」，既非以確認法律關係為訴訟標的，而上訴人又非不能
    提起其他訴訟，已如前述。是上訴人提起本件確認之訴，尚
    屬無據。
五、綜上所述，上訴人提起本件確認之訴，為無理由，不應准許
    。原審為上訴人敗訴之判決，理由雖有不同，但結果並無不
    合，仍應予維持。上訴意旨指摘原判決不當，求予廢棄改判
    ，為無理由，應予駁回。
六、據上論結，本件上訴為無理由，依民事訴訟法第449 條第2
    項、第78條、第85條第1項前段，判決如主文。
中    華    民    國    95    年    12    月    20    日
                            民事第五庭
                                審判長法官    蔡明宛
                                法      官    黃國川
                                法      官    曾錦昌
以上正本證明與原本無異。
如對本判決上訴，須於判決送達後20日內向本院提出上訴狀，其
未表明上訴理由者，應於上訴後20日內向本院提出上訴理由書（
均須按他造當事人之人數附繕本）。上訴時應提出委任律師或具
有律師資格之人之委任狀，並依附註條文規定辦理。
中    華    民    國    95    年    12    月    20    日
                                書  記  官    郭蘭蕙
附註：民事訴訟法第466 條之1 ：
對於第二審判決上訴，上訴人應委任律師為訴訟代理人，但上訴
人或其法定代理人具有律師資格者，不在此限。
上訴人之配偶、三親等內之血親、二親等內之姻親，或上訴人為
法人、中央或地方機關時，其所屬專任人員具有律師資格並經法
院認適當者，亦得為第三審訴訟代理人。第1 項但書及第2 項情
形，應於提起上訴或委任時釋明之。


司法院資訊處製作；財團法人民間司法改革基金會備份。
